【裁判字號】    98,交聲,1851
【裁判日期】    980527
【裁判案由】    聲明異議
【裁判全文】
臺灣臺中地方法院交通事件裁定        98年度交聲字第1851號
原處分機關  交通部公路總局臺中區監理所
異  議  人
即受處分人  甲○○
上列受處分人因違反道路交通管理處罰條例案件，對於交通部公
路總局臺中區監理所民國95年1月26日所為之處分（中監違字第
裁60-HB0000000號裁決書），聲明異議，本院裁定如下：
    主    文
異議駁回。
    理    由
一、原處分機關略以：聲明異議人即受處分人甲○○（下稱異議
    人）於民國95年1月11日3時55分許，駕駛車牌號碼5873-FY
    號自小客車，在臺中縣清水鎮○○路106號前，為臺中縣警
    察局清水分局員警測得其呼氣中酒精濃度為每公升0.62毫克
    ，違反道路交通管理處罰條例第35條第1項第1款規定，經警
    製發違反道路交通管理事件通知單舉發。交通部公路總局臺
    中區監理所乃繼而於95年1月26日以中監違字第裁60-HB0000
    000號裁決書裁處罰鍰新臺幣（下同）49,500元並吊扣駕駛
    執照12個月。依行政罰法第26條規定：「一行為同時觸犯刑
    事法律及違反行政法上義務規定者，依刑事法律處罰之。但
    其行為應處以其他種類行政罰或得沒入之物而未經法院宣告
    沒收者，亦得裁處之。（第1項）前項行為如經不起訴處分
    或為無罪、免訴、不受理、不付審理之裁判確定者，得依違
    反行政法上義務規定裁處之。（第2項）」。又法務部95年5
    月25日法律字第0950700393號函釋見解，前揭「不起訴處分
    」包括「緩起訴處分」，故原處分機關依法所為之裁處，並
    無違誤等語。
二、本件異議人聲明異議意旨略以：異議人酒後駕車之行為，業
    經緩起訴處分期滿並繳納緩起訴處分金20,000元，依據「一
    罪不兩罰」原則，請求撤銷原處分機關關於罰鍰部分之裁罰
    等語。
三、按受處分人，不服道路交通管理處罰條例第8條主管機關所
    為之處罰，得於接到裁決書之翌日起20日內，向管轄地方法
    院聲明異議，道路交通管理處罰條例第87條第1項定有明文
    。又上開20日之不變期間，依同條例第89條準用刑事訴訟法
    第66條第1項之規定，應加計在途期間。次按處理違反道路
    交通管理事件，有關文書送達之程序，依行政程序法之規定
    ，違反道路交通管理事件統一裁罰基準及處理細則第5條訂
    有明文。而行政程序法中對於文書送達，於應受送達人之住
    居所、事務所或營業所為之。但在行政機關辦公處所或他處
    會晤應受送達人時，得於會晤處所為之；於應送達處所不獲
    會晤應受送達人時，得將文書付與有辨別事理能力之同居人
    、受僱人或應送達處所之接收郵件人員，行政程序法第72條
    第1項、第73條第1項分別定有明文。經查，本件原處分機關
    所為95年1月26日中監違字第裁60-HB0000000號裁決書，係
    於95年1月27日即已郵寄送達於異議人，雖本案已查無交通
    部公路總局臺中區監理所之送達證書，然尚有交通部公路總
    局臺中區監理所違規查詢報表及一次裁決查詢報表等在卷可
    按，且異議人既不爭執收受上開裁決書之時間，揆諸上開說
    明，本件裁決書已合法送達予異議人，且於95年1月27日起
    即已發生法律上送達之效力，應可認定，是本件異議人聲明
    異議之期間，應自95年1月27日之翌日即95年1月28日起算20
    日。又原處分機關交通部公路總局臺中區監理所係位於臺中
    縣大肚鄉，是依法院訴訟當事人在途期間標準第2條、第4條
    第1項第2款之規定，本件異議人聲明異議之期間，除自收受
    送達之翌日即95年1月28日起算20日，並應加計在途期間3日
    ，故本件異議人聲明異議之法定期間末日應為95年2月20日
    （按95年2月19日為星期日）。然本件異議人於收受上開裁
    決書後，遲至98年5月15日始具狀提出於原處分機關聲明異
    議，有其所提出之聲明異議狀上之「交通部公路總局臺中區
    監理所總收文章」上戳記之日期可證，是則本件聲明異議顯
    已逾法定期限甚明，揆諸前揭規定，本件異議人既逾期聲明
    異議，其聲明異議於法不合，應予駁回。
四、據上論斷，應依道路交通管理處罰條例第87條第2項，道路
    交通案件處理辦法第18條，裁定如主文。
中    華    民    國    98    年    5     月    27    日
                  交通法庭    法  官  廖慧如
以上正本證明與原本無異。
如不服本裁定，應於收受送達後5日內向本院提出抗告狀。（應
附繕本）
                              書記官  張宏清
中    華    民    國    98    年    5     月    27    日


司法院資訊處製作；財團法人民間司法改革基金會備份。
